臺灣桃園地方法院刑事判決　　　　　　 95年度簡上字第486號
上　訴　人　臺灣桃園地方法院檢察署檢察官
被　　　告　甲○○
上列被告因違反毒品危害防制條例案件，不服本院桃園簡易庭95
年度壢簡字第1469號，中華民國95年9 月12日第一審簡易判決（
起訴案號：臺灣桃園地方法院檢察署95年度偵字第533 號、第
1145號 ）提起上訴，本院判決如下︰
    主  文
上訴駁回。
    事  實
一、甲○○前曾於民國88年間因施用毒品案件，經本院於88年12
    月9 日以88年度毒聲字第7491號裁定送觀察、勒戒後，因認
    無繼續施用毒品之傾向，於88年12月28日出所，經臺灣桃園
    地方法院檢察署檢察官於88年12月27日以88年度毒偵字第19
    59號為不起訴處分確定；於89年間因施用毒品案件，經本院
    於89年3 月1 日以89年毒聲字第1435號裁定送觀察、勒戒後
    ，因認有繼續施用毒品之傾向，本院再依聲請於91年4 月10
    日以91年毒聲字第987 號裁定令入戒治處所施以強制戒治，
    嗣停止戒治並交付保護管束，保護管束期間至92年4 月14日
    ，強制戒治視為執行完畢，並經臺灣桃園地方法院檢察署檢
    察官就施用部分聲請簡易判決處刑，本院於91年9 月15日以
    91年壢簡字第419 號判決判處有期徒刑3 月確定，並於93年
    4 月8 日縮刑期滿執行完畢。詎甲○○猶未戒除毒癮，於前
    次強制戒治執行完畢5 年內，復基於施用第二級毒品安非他
    命之概括犯意，自95年1 月11日某時許起至95年2 月6 日22
    時30分許為警採尿回溯96小時內某時止，在臺灣地區內某不
    詳處所，非法施用第二級毒品安非他命多次。嗣先於95年1
    月13日21時30分許，在桃園縣平鎮市○○○街48號前為警察
    查獲，並扣得第二級毒品安非他命1 包（驗餘含袋重0.468
    公克，原審判決書記載毛重0.4 公克，應予更正）；另於95
    年2 月6 日18時40分許，在桃園縣楊梅鎮○○里○ 鄰○ 號○
    ○道路為警查獲。
三、案經桃園縣政府警察局中壢分局、楊梅分局移送臺灣桃園地
    方法院檢察署檢察官偵查後聲請簡易判決處刑。
    理  由
一、被告經合法傳喚未到庭，惟據其於偵查中固不否認有於95年
    1 月11日、95年1 月14日施用第二級毒品安非他命之犯行，
    且查：被告先後為警查獲後，經警員於95年1 月14日、95年
    2 月6 日22時31分許對其採集尿液送檢驗結果確均呈安非他
    命陽性反應，此有臺灣檢驗科技股份有限公司濫用藥物尿液
    檢驗報告2 份在卷可憑。而上開檢驗單位係先以酵素免疫分
    析法篩驗，其尿液中安非他命代謝物安非他命濃度超出檢測
    範圍，再以氣相層析質譜儀分析法（GC＼MS）確認，故在理
    論上，扣除人為之因素，其精確度已接近百分之百。是經以
    上開檢驗方法鑑定、確認結果，已足認定被告之尿液確呈安
    非他命毒品之陽性反應。又甲基安非他命經口服投與後，約
    70 ﹪ 於24小時內自尿液中排出，約90﹪於96小時內自尿中
    排出，甲基安非他命之檢出與其投與方式、投與量、個人體
    質、採尿時間與檢驗儀器精密度等諸多因素有關，依上述資
    料推斷，最長可能不會超過4 日，有行政院衛生署藥物食品
    檢驗局81年2 月8 日藥檢壹字第1156號函可據。此外，並
    有扣案安非他命1 包在卷可稽，足認被告確實有於上開經警
    採集其尿液時起回溯96小時內之95年1 月11日某時許起至95
    年2 月6 日22時30分許為警採尿回溯96小時內某時止，連續
    施用安非他命毒品多次之犯行甚明。
三、論罪之依據
  (一)查被告行為後，刑法於94年2 月2 日公布，於95年7 月1日
    施行，其中修正第2 條、第56條、第47條、第41條規定。按
    行為後法律有變更者，適用行為時之法律，但行為後之法律
    有利於行為人者，適用最有利於行為人之法律，現行刑法第
    2 條第1 項訂有明文。此條規定乃與刑法第1 條罪刑法定主
    義契合，而貫徹法律禁止溯及既往原則，係規範行為後法律
    變更所生新舊法律比較適用之準據法，是刑法第2 條本身雖
    經修正，但刑法第2 條既屬適用法律之準據法，本身尚無比
    較新舊法之問題，應一律適用裁判時之現行刑法第2 條規定
    以決定適用之刑罰法律，先予辨明。查：(1)刑法第56條連續
    犯之規定業於94年1 月7 日修正刪除，並於95年7 月1日 施
    行。是於新法修正施行後，被告之數犯罪行為，即須分論併
    罰。此刪除雖非犯罪構成要件之變更，但顯已影響行為人刑
    罰之法律效果，比較新、舊法結果，自應以被告行為時之法
    律即舊法論以連續犯對被告較為有利。(2)又按修正後刑法第
    2 條第1 項之規定，係規範行為後「法律變更」所生新舊法
    比較適用之準據法，故如新舊法處罰之輕重相同，即無比較
    適用之問題，非此條所指之法律有變更，即無本條之適用，
    應依一般法律適用原則，適用裁判時法（最高法院95年第21
    次刑事庭會議紀錄參照）。查刑法第47條關於累犯之規定，
    將原「受有期徒刑之執行完畢，或受無期徒刑或有期徒刑一
    部之執行而赦免後，5 年以內再犯有期徒刑以上之罪者為累
    犯，加重本刑至二分之一。」之規定，修正為刑法第47條第
    1 項「受徒刑之執行完畢，或一部之執行而赦免後，五年以
    內故意再犯有期徒刑以上之罪者為累犯，加重本刑至二分之
    一。」，本案被告不論依修正前刑法第47條或修正後之刑法
    第47條第1 項之規定，均構成累犯，並無不同，依前揭最高
    法院刑事庭會議紀錄之決議，自應適用裁判時刑法第47條之
    規定。(3)刑法第41條第1 項前段關於易科罰金折算標準部分
    ：修正前刑法第41條第1 項前段規定：「犯最重本刑為5 年
    以下有期徒刑之刑之罪，而受6 月以下有期徒刑或拘役之宣
    告，因身體、教育、職業、家庭之關係或其他正當事由，執
    行顯有困難者，得以1 元以上3 元以下折算1 日，易科罰金
    。」；又被告行為時之易科罰金折算標準，修正前罰金罰鍰
    提高標準條例第2 條前段（現已刪除）規定，就其原定數額
    提高為100 倍折算1 日，因此被告行為時之易科罰金折算標
    準，應以銀元300 元折算1 日，經折算為新臺幣後，應以新
    臺幣900 元折算1 日。惟修正後刑法第41條第1 項前段則規
    定：「犯最重本刑為5 年以下有期徒刑之刑之罪，而受6 月
    以下有期徒刑或拘役之宣告者，得以新臺幣1, 000元、
    2,000 元、3, 000元折算1 日，易科罰金。」，比較修正前
    後之易科罰金折算標準，仍以95年7 月1 日修正公布施行前
    之規定，較有利於被告。
  (二)按安非他命係毒品危害防制條例第2 條第2 項第2 款所規範
    之第二級毒品，被告予以施用，所為係犯同條例第10條第2
    項之施用第二級毒品罪。其施用第二級毒品安非他命前後持
    有第二級毒品安非他命之低度行為，為施用之高度行為所吸
    收，不另論罪。又查被告有事實欄所載之犯罪科刑及執行情
    形，此有臺灣高等法院被告前案紀錄表存卷可按，其受有期
    徒刑之執行完畢後5 年以內再故意犯本件有期徒刑以上之罪
    ，係屬累犯，應依修正後刑法第47條第1 項規定加重其刑。
    原審以被告犯罪可以認定，適用毒品危害防制條例第10條第
    2 項、第18條第1 項前段，修正後刑法第2 條第1 項前段、
    第11條（贅引前段），修正前刑法第56條、第47條、第41條
    第1 項前段，修正前罰金罰鍰提高標準條例第2 條，逕以簡
    易判決判處被告有期徒刑5 月，如易科罰金，以300 元折算
    1 日，另扣案第二級毒品安非他命1 包（驗餘含袋重0.46 8
    公克），依毒品危害防制條例第18條第1 項前段規定，沒收
    銷燬之，其認事用法，除誤適用修正前刑法第47條累犯規定
    外，俱無違誤，量刑亦屬妥適。而本件被告之累犯情形，應
    逕行適用裁判時法，無比較適用之問題，已如前述，原審仍
    予比較，並適用修正前刑法第47條之規定，惟對判決不生影
    響，上訴審仍勿庸撤銷改判（最高法院95年第21次刑事庭會
    議決議參照），併此敘明。
三、檢察官上訴意旨及檢送該檢察署95年度毒偵字第4055號、第
    5779號偵查卷移送併辦意旨略以：被告另於95年7 月30日19
    時5 許、95年11月5 日23時10分許，在桃園縣楊梅鎮等地，
    分別施用第二級毒品安非他命，涉有施用毒品犯行，而被告
    前開犯行與本件犯行係集合犯或接續犯之實質上一罪關係，
    依審判不可分原則，該案應為起訴效力所及，原審未及斟酌
    審判，請求併案審理等語。惟查：95年7 月1 日生效施行之
    修正刑法已刪除連續犯之規定，上揭檢察官上訴請求併辦部
    分無從與本案前揭經論罪科刑部分之犯罪事實即95年1 月11
    日某時許起至95年2 月6 日22時30分許為警採尿回溯96小時
    內某時止之施用第二級毒品安非他命行為成立連續犯裁判上
    一罪關係，且二案施用第二級毒品之時間前後相距近半年之
    久，已難認有成癮性，亦無時間上密切接近情形，本院實難
    認為該二案有集合犯或接續犯實質上一罪關係，而併予審究
    ，自應退回原地檢署由檢察官另為適法之處理。是本件檢察
    官上訴意旨指摘原判決不當為無理由，應予駁回。
四、本件被告經合法傳喚，無正當理由未到庭，爰依刑事訴訟法
    第371 條規定，不待其陳述逕行判決。
據上論斷，應依刑事訴訟法第455 條之1 第1 項、第3 項、第36
8 條、第371條，判決如主文。
本案經檢察官何嘉仁到庭執行職務。
中    華    民    國    96     年    2    月   15     日
                              臺灣桃園地方法院刑事第七庭
                                  審判長法  官   江振義
                                        法  官   劉為丕
                                        法  官   賴淑美
以上正本證明與原本無異。
不得上訴。
                                        書記官  張尹嫚
中    華    民    國    96    年   2   月    15       日
附論罪科刑依據之法條：
毒品危害防制條例第10條
施用第一級毒品者，處 6 月以上 5 年以下有期徒刑。
施用第二級毒品者，處 3 年以下有期徒刑。
